臺灣臺中地方法院交通事件裁定　　　　 94年度交聲字第383號
原處分機關　交通部公路總局台中區監理所
異議人即
受處分人　　甲○○
上列受處分人因違反道路交通管理處罰條例案件，對於交通部公
路總局台中區監理所94年5月31日所為之裁決（中監違字第裁60
─GC0000000、GC0000000號裁決書），聲明異議，本院裁定如下
：
    主  文
原處分機關所為之中監違字第GC0000000號裁決書撤銷。
前項撤銷部分不罰。
其餘異議駁回。
    理  由
一、原處分機關略以：本案係台中市警察局第四分局舉發受處分
    人甲○○所有之車號TG─7010號自小客車於94年4月26日17
    時25分許，行經台中市○○○路、忠勇路口處，因「該車行
    駛五權西路往工業區方向，左轉忠勇路未先駛入左側車道，
    經警鳴笛攔檢不停往永春路方向駛離」、「左轉車未先駛入
    左、內側車道」違規，受處分人於指定之應到案日期前到案
    ，經原舉發機關函覆違規屬實，本所遂於94年5月31日以中
    監違字第裁60─GC0000000、GC0000000號裁決書，分別裁處
    罰鍰新台幣6百元、3千元整，並共記違規點數2點，逾期則
    依裁決書處罰主文規定裁處，於法並無不合等語。
二、本件異議人即受處分人甲○○則以：本人於94年4月26日下
    午17時30分左右，因由五權西路第二線道往工業區方向行駛
    ，駛至忠勇路與五權西路，因值交通顛峰時刻，右方來車逼
    使我車必須向十字路口向內駛適逢十字口可駛入避險，但未
    至成併排，交管值班警察也沒有鳴笛，適等紅燈亮，左轉燈
    亮行之，我才左轉，結果警員說有鳴笛，我根本沒有聽到，
    也沒有看到，當時並無可佐證我車違規事實之證！已於94年
    5 月5日申訴，如94年5月5日陳述單，如今依據94年5月19日
    中分四交字第0940018371號函內，說明二，第一、員警並未
    於十字路口提出鳴笛勸離及攔檢，本人未逃逸，係因本人如
    上述說明於十字路口因車輛逼使考慮交通安全狀況，駛入往
    忠勇路方向，第一部車，也未有併排情勢發生。第二、本人
    並無聽到員警鳴笛，當時在十字路口看到員警是在對角洗衣
    店，且戴墨鏡，漫不經心執勤！故待紅燈左轉時，我才左轉
    ！事後，我質疑員警為了月底要交出業績？第三、內容所示
    說，我往文山十街，我並未往文山十街，論忠勇路到文山十
    街距離200公尺，質疑員警亂猜，且內容說經驗法則，若不
    依行政中立原則，如我於94年5月5月下午於當地五權西路與
    忠勇路，錄影中為何違規車輛比我嚴重，我又是遵守交通法
    規，是不是依錄影內容，當時執勤的員警，也是依據他的經
    驗法則，就可有雙重執法標準。我在停駛紅燈待轉區時，員
    警是否有跟我警告，我實際上是從文山九街那邊轉入，我想
    請教員警是否為了爭取業績，就隨便開我兩張罰單？警員說
    他有鳴笛但是我都沒有聽到，爰聲明異議云云。
三、汽車駕駛人轉彎時，在多車道右轉彎，不先駛入外側車道，
    或多車道左轉彎，不先駛入內側車道車者，處新台幣6百元
    以上1千8百元以下罰鍰；汽車駕駛人有違反本條例之行為，
    經交通勤務警察或依法令執行交通稽查任務人員制止時，不
    聽制止或拒絕停車接受稽查而逃逸者，處新台幣3千元以上
    6千元以下罰鍰；駕駛人違反第48條第1項第4款、第60條第
    1項規定者，除依原條款處罰鍰外，並各記違規點數1點，道
    路交通管理處罰條例第48條第1項第4款、第60條第1項及第
    63條第1項第1款分別定有明文。
四、本件受處分人甲○○所有之車號TG─7010號自小客車於94年
    4月26日17時25分許，行經台中市○○○路、忠勇路口處，
    為台中市警察局第四分局舉發因「該車行駛五權西路往工業
    區方向，左轉忠勇路未先駛入左側車道，經警鳴笛攔檢不停
    往永春路方向駛離」、「左轉車未先駛入左、內側車道」違
    規，並掣開中市警交第GC0000000、GC0000000號舉發違反道
    路交通管理事件通知單二紙等情，業據台中市警察局第四分
    局94年5月19日中分四交字第0940018371號函說明：「於94
    年4月26日17時25分，在本市○○○路與忠勇路口，見車牌
    號碼TG─7010號自小客車由環中路沿五權西路至忠勇路左轉
    時，未先駛入內側（左轉專用）車道，而在路口處直接由外
    側快車道切入內側（左轉專用）車道，經警鳴笛攔停受檢，
    該車減速後又突然加速沿忠勇路往文山十街方向疾駛逃逸，
    員警經確認無誤後，依規定予以逕行舉發左轉彎車未先駛入
    內側車道及不服稽查取締兩張違規舉發單」等語，並有該函
    及前揭舉發違反道路交通管理事件通知單二紙在卷供參。雖
    受處分人辯稱：「當時因右方來車逼使我車必須向十字路口
    向內駛避險，適等紅燈亮，左轉燈亮行之，我才左轉，結果
    警員說有鳴笛，我根本沒有聽到，也沒有看到˙˙˙」云云
    ，惟查：據證人即本件舉發員薛鑑文到庭證述舉發情形，稱
    ：「本件是我舉發的...。他確實是有左轉，他說他原本要
    直行，我是在路口這邊，他就這樣過來，我有看到他這樣插
    過來，切到第一台，很明顯左轉，我才會開單，一般我們也
    是會勸阻，他是後來切到第一台，所以我才會開單。」等語
    （見本院94年7月20日庭訊筆錄），是依證人所言，當時路
    口欲轉左之車輛甚多，異議人駕駛TG─7010號自小客車於該
    路口欲左轉本應先行駛入內側之左轉專用車道依序等待，然
    異議人明顯未依規定先駛入內側之左轉專用車道，反利用直
    行之外側快車道先行駛至十字路口並切到左轉車道成為左轉
    的第一部車輛，並等待左轉燈亮後再行左轉，其違規行為已
    嚴重影響交通秩序。執勤警員本其維護交通秩序、安全職責
    所為之舉發，自應受到合法、正確之推定，是異議人於前揭
    時、地左轉未先駛入左、內側車道之違規事實，堪可認定，
    此部分之異議難認有理由，應予駁回。至於原舉發機關舉發
    受處分人違反處罰條例之行為，拒絕停車接受稽查而逃逸一
    節，依當時正值下班時間人聲鼎沸，車流量大，則受處分人
    當時是否有注意員警鳴笛及揮棒動作，已非無疑，且證人即
    本件舉發員警亦在庭證稱：「... 我作標準動作，是否他有
    看到，我真的沒有辦法確認... 」等語，尚不足證明異議人
    有明知警員吹哨攔停而不服稽查故意逃逸之情事，故異議人
    此部分違規行為尚未臻明確，原處分機關遽依舉發警員之舉
    發，裁罰異議人罰鍰3千元，並記違規點數1點，尚有未洽，
    揆諸前開說明，異議人此部分之異議為有理由，爰將此部分
    之處分予以撤銷，另諭知不罰。
五、據上論斷，應依道路交通管理處罰條例第87條第2項、道路
    交通案件處理辦法第19條、第20條，裁定如主文。
中　　華　　民　　國　　94　　年　　8 　　月　25　　　日
　　　　　　　　　　　　　交通法庭  法　官  王靜秋
以上正本證明與原本無異
如不服本裁定應於送達後5日內向本院提出抗告狀
      　　　　　　　　　　　　     　書記官 林淑慧
中　　華　　民　　國　　94　　年　　8　　月　25　　　日
